臺灣士林地方法院民事判決　　　　　　　　　　　　九十一年度訴字第一四三八號
　　原　　　告　虹業有限公司
　　法定代理人　乙○○
　　訴訟代理人　顏本源律師
　　　　　　　　丁○○
　　被　　　告　麗元股份有限公司
　　法定代理人　丙○○
　　訴訟代理人　甲○○
　　　　　　　　蔣月嬌
　　　　　　　　張景源律師
右當事人間損害賠償等事件，本院於民國九十三年三月十六日言詞辯論終結，並判決
如下：
    主    文
原告之訴及假執行之聲請均駁回。
訴訟費用由原告負擔。
    事實及理由
一、原告起訴主張：緣原告係布料出口貿易商，業務操作方式為接獲國外客戶購買布
    料訂單，再輾轉下訂單予國內工廠進行加工後出口，被告即為原告下單委託加工
    之工廠。原告通常先向台灣化學纖維股份有限公司或其他公司購買胚布，由該等
    公司直接將胚布寄託於被告工廠作為庫存，被告再依原告所下採購單逐步將庫存
    胚布加工為成品布，雙方依此模式合作已超過一年，即兩造間應有前開委託加工
    承攬及寄託契約。次查：原告自民國九十一年三月起委由被告加工出口之成品布
    ，陸續因上膠不良，布面油污、汙點、直線條、染折、雨水斑及出錯貨等瑕疵，
    致遭杜拜、斯里蘭卡、印度等五家客戶要求補正，原告乃依交易慣例採取補布暨
    空運措施補救，共計損失胚布費用、空運費用及客戶索賠損失計達新台幣（下同
    ）一百一十八萬二千二百四十九元。另原告留存於被告處胚布尚有二一０條尼龍
    塔夫塔胚布計十二萬一千七百六十七碼、二一０條尼龍格子布胚布計二千四百零
    二碼、一九０條尼龍塔夫塔胚布計一千五百零四碼、一七八條尼龍塔斯龍胚布計
    一百一十碼；因原告已於九十一年九月二十日委託律師發函終止兩造間加工承攬
    及寄託契約；又因原告尚積欠被告應付帳款六十七萬八千六百九十元；從而，原
    告於扣抵前開應付帳款後，尚得向被告請求給付損害賠償計五十萬三千五百五十
    九元，並請求被告返還前開庫存胚布。爰依民法第四百九十五條、第五百九十七
    條之規定提起本訴。又於本件中，因原告不可能將被告加工後動輒一、二十萬碼
    之布料逐碼檢視有無瑕疵，且所有布料均已運往國外，是本件兩造乃依慣例，對
    於合理比例範圍內之瑕疵，即由被告逕依採購送貨，於事後亦不再驗貨。且本件
    如硬性適用民事訴訟法第二百七十七條本文之規定，要求原告負舉證證明系爭布
    料之瑕疵及其數量，難免產生不公平之結果，且有違正義原則；況被告對原告所
    提出卷附客訴傳真之形式上真正均不爭執，則自應由被告就系爭布料經被告加工
    完成後並無瑕疵乙節負舉證責任，始符合依誠信原則定舉證責任之分配法則云云
    ，並聲明：（一）被告應給付原告五十萬三千五百五十九元，及自起訴狀繕本送
    達翌日起至清償日止，按年息百分之五計算之利息。（二）被告應給付原告二一
    ０條尼龍塔夫塔胚布十二萬一千七百六十七碼、二一０條尼龍格子布胚布二千四
    百零二碼、一九０條尼龍塔夫塔胚布一千五百零四碼，及一七八條尼龍塔斯龍胚
    布一百一十碼。（三）原告願供擔保，請准宣告假執行。（見原告九十二年三月
    二十五日準備書狀之更正後聲明）
二、被告則以：被告確依原告之採購單，就原告庫存於被告處之胚布，進行染整及上
    膠，且原告尚積欠被告九十一年三月至七月之染整代工報酬計一百零二萬二千一
    百九十四元，扣除稅金一萬五千九百十六元後，應為一百零二萬二千一百九十四
    元。而兩造契約終止後，原告在被告工廠之胚布計有二一０條尼龍塔夫塔計九萬
    二千一百八十八碼、二一０條尼龍格子布二千四百零二碼、一九０條尼龍塔夫塔
    一千五百零四碼及一七八條尼龍塔斯龍計一百十碼，然因被告向原告催收帳款，
    原告一直推辭，被告只好留置原告之胚布。至於經被告加工完成後之布疋，係經
    原告確認沒有問題後始出貨，且客戶均派員至被告工廠監督品質及進度，是原告
    主張布疋有瑕疵並造成其損害，被告茲否認之，原告既未就所主張布疋瑕疵及損
    害負舉證責任，所請自無理由等語，資為抗辯；並聲明：（一）原告之訴及假執
    行之聲請均駁回。（二）如受不利之判決，願供擔保請准宣告免為假執行。
三、經查：原告係布料出口貿易商，於接獲國外客戶購買布料訂單，再輾轉下單予被
    告進行上膠染整後出口，原告並先向台灣化學纖維股份有限公司等購買胚布，由
    該等公司分別直接將胚布寄託於被告工廠作為庫存，被告再依原告所下訂單逐步
    將庫存胚布染整、上膠加工為成品布，即兩造間確有如上之承攬及寄託之契約關
    係等情，已為兩造所不爭執，應與事實相符。
四、次查：原告曾以如附表所示編號Ａ５至Ａ８、Ｂ６至Ｂ８、Ｄ３、Ｄ４及Ｅ２之
    原始採購單向被告下單，被告於接單後已出貨，嗣原告再以如附表所示所示Ａ５
    至Ａ８、Ｂ６至Ｂ８、Ｄ３、Ｄ４及Ｅ２之採購單向被告下單，被告亦於接單後
    出貨，原告則分別支出如附表所示空運費，將加工後布疋送交原告國外客戶處等
    情，已為被告所不爭執（見本院九十二年二月二十一日言詞辯論筆錄），並有各
    紙採購單、空運費用發票及出貨單影本附卷可稽，已堪信為真實。惟原告主張：
    係因被告依原始採購單加工後之布疋有瑕疵，始再以各紙採購單要求被告補布並
    賠償費用，均應由被告負擔云云，則為被告所否認，並抗辯：原告迄未提出布疋
    進行驗貨，無法確認被告上膠染整有何瑕疵云云。然查：被告依如附表所示編號
    Ａ５至Ａ８、Ｂ６、Ｂ８、Ｄ３及Ｅ２之原始採購單加工之布疋，經送交原告國
    外客戶後，確經客戶以傳真表示布疋有上膠不均致產生膠點及污點、油污、直條
    線、染折、雨水斑等如附表所示各項瑕疵、並要求補布乙節，有形式上之真正已
    為被告所不爭執之客訴傳真信函影本數紙在卷為憑。另原告於填交如附表所示編
    號Ａ５至Ａ８四紙採購單時，確已向被告表示係因瑕疵要補貨乙節，亦為被告自
    承屬實（見本院九十二年二月二十一日言詞辯論筆錄）；又卷附編號Ａ５即Ｂ６
    採購單上亦明載：「補單」、「補０二０三一三｜Ｂ０一及０二０三二三｜Ｂ０
    二」、「以上貨物是賠償Ｄubai，五月十五要空運」及「以上貨物及空運要由貴
    公司負擔」等文字；編號Ａ６採購單上則註明：「賠償：０二０三一三｜Ｂ０二
    及０二三二六｜Ｂ０五」；編號Ｂ８採購單註有：「以上之貨品為四月十六出Ｄ
    ubai，客人反應布中間有條痕，請儘速投染（出空運）」；編號Ｄ３採購單上亦
    載有：「補布」、「以上數量是要賠給客人，請儘速下染（因訂單０二０四０八
    ｜Ｂ０二上白膠不良）」；編號Ｅ２採購單則註有「補布」等文字；原告復曾於
    九十一年五月十三日、九十一年七月五日及九十一年八月一日先後以傳真函反應
    原始訂單０二０三一三｜Ｂ０一、０二０三二三｜Ｂ00000000｜Ｂ０二
    及０二０五一六｜Ｂ０一有品質不良、上膠、污點及染折狀況發生乙節，亦有傳
    真影本三紙存卷為證。足見被告於接獲上揭採購單時，即知原告係以被告前依原
    始採購單加工之布疋有瑕疵，始再以各紙採購單請求被告立即另行交付無瑕疵之
    布疋等情，應無可疑。查被告於收受前揭採購單後，不僅未對原告在部分採購單
    上「以上貨物及空運要貴公司賠償」之註語表示異議，且確均已依單出貨乙節，
    有各紙出貨單影本附卷為據。被告復自承：在布業界瑕疵難免，原告所主張之瑕
    疵部分如果只是小金額，就不會去驗布，就直接補布算了等情在卷（見本院九十
    一年十二月二十四日言詞辯論筆錄），亦與本件被告接受通知後未要求驗布，而
    同意直接補布之處理方式相同。再衡諸原告向被告下單請求加工染整之布疋均係
    直接空運至國外客戶處之交易模式，已為被告所不爭執；如為瑕疵驗布，即須遠
    至國外客戶處驗貨，或須將布疋運返國內，其耗費成本甚將高於補布費用之情，
    勢無可避免。綜上各節，堪認兩造間確有如原告所主張之瑕疵布疋係在相當數量
    內，被告即不要求驗布，而直接依通知另行交付無瑕疵布疋之交易慣例；且本件
    被告於接獲如附表所示編號Ａ５至Ａ８、Ｂ６、Ｂ８、Ｄ３及Ｅ２之補布採購單
    及瑕疵通知時，即係依前開慣例逕行依指示補布，於補布送貨時，除已承認原告
    就各該布疋瑕疵之主張，並已同意負擔各筆胚布及空費費用之支出，自不得於事
    後再為爭執甚明。至於卷附如附表所示編號Ｂ７及Ｄ４採購單上，並未有任何瑕
    疵補布之註記，其形式又與原告一般原始採購單完全相同，被告復否認該等採購
    單亦屬原告補布之通知；則原告就被告此部分原加工布疋確有瑕疵、並係為瑕疵
    補布乙節，仍應另為舉證證明，而尚難僅以國外客訴傳真及被告已依該二紙採購
    單加工交貨乙節，即認被告亦已承認布疋之瑕疵並同意負擔費用。從而，如被告
    依附表所示編號Ａ５至Ａ８、Ｂ６、Ｂ８、Ｄ３及Ｅ２之原始採購單所加工之布
    疋，確有如附表所示瑕疵乙節，固堪以認定；惟附表所示編號Ｂ７、Ｄ４部分是
    否亦有瑕疵，因原告並未舉證，則其主張：該部分採購單亦為瑕疵而補布云云，
    核屬無據。
五、按因可歸責於承攬人之事由，致工作發生瑕疵者，定作人得請求損害賠償，民法
    第四百九十五條第一項定有明文。查本件被告依如附表所示編號Ａ５至Ａ８、Ｂ
    ６、Ｂ８、Ｄ３及Ｅ２之原始採購單進行上膠染整之布疋，所發生上膠不良、污
    點、油　污及染折、直線條、雨水斑之瑕疵，依其瑕疵之狀況及種類研判，應係
    於胚布進行上膠染整工作時所不慎造成，自堪歸責於被告。則原告主張；為補布
    予國外客戶，因而使用胚布加工上膠染整並將成品運交國外，已造成原告胚布費
    用及空運費用之損害，應由被告負責賠償等語，於法即無不合。又原告為前開瑕
    疵補布所耗費之胚布數量、金額及空運費用均如附表所示，有被告所不爭執其真
    正之採購單及空運費用發票等件影本在卷為證；被告對原告主張：所耗用之胚布
    單價為每碼十點六七元乙節，復未爭執；則據此計算，原告就如附表所示編號Ａ
    ５至Ａ８、Ｂ６、Ｂ８、Ｄ３及Ｅ２所為補布致支出之胚布及空運費用應計為三
    十二萬二千八百六十五元。又原告主張：因被告未上膠及出錯貨，致原告支出如
    附表編號Ｃ、Ｅ空運費用，亦應由被告賠償乙節，則為被告自認在卷（見本院九
    十二年三月二十五日言詞辯論筆錄）。從而，原告所得向被告請求賠償費之金額
    應計三十六萬三千三百七十八元。至於原告主張：被告亦應賠償附表所示編號Ｂ
    ７、Ｄ４部分之胚布及空運費用，以及編號Ｂ部分國外客戶因布疋瑕疵而向原告
    索賠之費用六十七萬元云云；固據其提出採購單、空運發票及客訴傳真影本等件
    為據。然因原告並未證明編號Ｂ７及Ｄ４部分原始採購加工成品有何瑕疵，已如
    前述；復未就國外客戶確實受損金額、其損失與瑕疵布疋之因果關係、以及原告
    已依客戶要求悉數賠償上開金額完畢各節，舉證以實其說；則原告就此部分亦請
    求損害賠償，洵屬無據。
六、再按：寄託物返還之期限，雖經約定，寄託人仍得隨時請求返還，民法第五百九
    十七條規定甚明。則原告依前揭規定請求被告將寄託於被告處之胚布返還原告，
    即非無據。次查：兩造對留存於被告處之胚布中，二一０條尼龍格子布胚布計有
    二千四百零二碼、一九０條尼龍塔夫塔胚布計有一千五百零四碼，一七八條尼龍
    塔斯龍胚布計有一百一十碼之事實，已無爭執（見卷附兩造所提出之胚布庫存明
    細表）。另就所庫存二一０條尼龍塔夫塔胚布數量究竟若干，雖互有不同之主張
    ；惟查：原告主張：二一０條尼龍塔夫塔胚布入胚時間及數量應如卷附胚布種類
    數量表所示乙節，已據其提出購布統一發票影本數紙為證；被告亦稱：除其中列
    於九十一年五月十六日入胚二萬八千三百九十七碼乙筆外，對原告主張之入胚數
    量已不爭執（見本院九十二年四月二十二日言詞辯論筆錄）。然前開列於九十一
    年五月十六日入胚二萬八千三百九十七碼乙筆，確已由原告於九十一年四月中旬
    通知臻萬勝貨運行送至被告公司，因送去的胚布較出貨單所記載者為多，被告公
    司人員因而沒有簽收，並表示須清點完畢後再傳真簽收，雖迄今尚未接獲傳真，
    但此筆胚布確由被告公司取走等情，已據證人即臻萬勝貨運行人員莊諺暘到庭結
    證明確（見本院九十二年四月二十二日言詞辯論筆錄），應堪信為真實。則二一
    ０條尼龍塔夫塔胚布之入胚總數自應以原告於卷內數量表列計總數為一百二十五
    萬六千九百六十七碼，為可採取。又查：兩造雖對二一０條尼龍塔夫塔胚布之投
    胚數量亦有爭執；惟經依原告前開卷附數量表計算其所主張之實際投胚量（含轉
    出一萬六千零三十九碼）為一百十三萬五千二百碼，縱扣除前開轉出碼數，亦較
    依被告提出卷附胚布出入庫存總表所載下胚數量合計一百十萬一千零五十一碼為
    多，更高於被告卷內預投狀況表內所載預投量共計一百零二萬四千八百零四碼。
    則原告所主張之實際投胚數量，顯然較被告自行核計者，更有利於被告，則有關
    二一０條尼龍塔夫塔胚布之實際投胚數量，亦堪以原告上開主張認定之。至於被
    告於卷附胚布出入庫存總表內，雖另列有退胚乙項計四萬零一百二十一碼，然其
    中除一筆退胚一萬六千零三十九碼，係與原告主張轉出乙筆數量相符外，餘均未
    據舉證以實其說，自難憑採。從而，二一０條尼龍塔夫塔胚布之剩餘庫存應以入
    胚數量一百二十五萬六千九百六十七碼、扣除實際投胚及轉出碼數一百十三萬五
    千二百碼計得，其數量應為十二萬一千六百七十六碼，即堪認定。
七、然查：被告抗辯：依兩造系爭承攬及寄託之法律關係，原告尚積欠被告應付代工
    報酬計一百零二萬二千一百九十四元云云，雖為原告所否認，並主張：原告應付
    帳款僅有六十七萬八千六百九十元，且兩造所主張應付報酬之差額，主要係因被
    告加工後成品有瑕疵，被告同意該部分不計酬，已由原告開立折讓單予被告辦理
    退稅，惟被告於結算時漏未將折讓金額扣除所致等語，除提出與其所述相符之統
    一發票影本十七紙外，並提出金額合計為三十一萬八千三百二十五元之營業人銷
    貨退回進貨退出或折讓證明單影本三紙為證。被告亦自承：確有折讓之情形等語
    屬實（見本院九十一年十二月二十四日言詞辯論筆錄）。再衡諸被告既未對原告
    所積欠帳款已高達一百零二千一百九十四元乙節，舉證以實其說，則有關原告積
    欠帳款之金額，固堪認應以原告自認之六十七萬八千六百九十元為真實。惟經原
    告主張以前開損害賠償債權三十六萬三千三百七十八元、與被告上揭報酬債權六
    十七萬八千六百九十元互為抵銷後，原告對被告之損害賠償債權已因抵銷而全部
    消滅，自不得再為請求；而被告猶得向原告請求給付報酬三十一萬五千三百十二
    元，已無可疑。且按：債權人占有屬於債務人之動產，如其動產非因侵權行為而
    占有，其債權之發生與該動產有牽連關係，且債權已至清償期者，於未受清償前
    ，得留置之；又商人間因營業關係而占有之動產，及其因營業關係所生之債權，
    視為有前開之牽連關係；且債權人於其債權未受全部清償前，得就留置物之全部
    行使留置權，民法第九百二十八條、第九百二十九條及第九百三十二條定有明文
    。經查：被告係基於兩造間委託加工承攬及寄託之營業法律關係，占有原告之前
    揭胚布，並因系爭營業關係取得對原告上開報酬債權並已屆清償期，惟未受清償
    ，均如前述；則被告抗辯：係因原告未清償代工報酬，始將系爭胚布全部留置等
    語，於法洵屬有據。被告既已合法對所占有之系爭胚布行使留置權，則於原告清
    償被告代工報酬三十一萬五千三百十二元以前，原告自無從依寄託物返還請求權
    請求被告返還系爭胚布，亦堪認定。
八、綜上所述，原告請求被告給付損害賠償五十萬三千五百五十九元及遲延利息，以
    及請求被告返還二一０條尼龍塔夫塔胚布十二萬一千七百六十七碼、二一０條尼
    龍格子布胚布二千四百零二碼、一九０條尼龍塔夫塔胚布一千五百零四碼，及一
    七八條尼龍塔斯龍胚布一百一十碼云云，均無理由，應予駁回。原告受敗訴判決
    ，其假執行之聲請即失所依據，應併予駁回。
九、因本案事證已臻明確，兩造其餘主張陳述及所提之證據，均毋庸再予審酌，附此
    敘明。
十、據上論結，原告之訴為無理由，依民事訴訟法第七十八條判決如主文。
中　　　華　　　民　　　國　　九十三　　年　　　四　　　月　　　六　　　日
                          　　　　　　　臺灣士林地方法院民事第二庭
                                            法      官  李瑜娟
右為正本係照原本作成。
如對本判決上訴須於判決送達後廿日內向本院提出上訴狀。
中　　　華　　　民　　　國　　九十三　　年　　　四　　　月　　　十五　　日
                                            法院書記官  吳政洋
附表：
┌──┬────┬───────┬─────┬──────┬─────┬─────┐
│編號│採購單號│ 原始採購單號 │補布投胚量│ 胚布總金額 │ 空運費用 │瑕疵原因  │
│    │        │              │（碼）    │（元）      │ （元）   │          │
├──┼────┼───────┼─────┼──────┼─────┼─────┤
│Ａ５│020512-B│020313-B01    │1100      │11737       │13280     │上膠不良　│
│    │01      │020326-B04    │          │            │10962     │污點　    │
│    │        │              │          │            │          │　　　　  │
├──┼────┼───────┼─────┼──────┼─────┼─────┤
│Ａ６│020514-B│020313-B02    │1580      │16859       │17268     │布面油污  │
│    │01      │              │          │            │          │          │
├──┼────┼───────┼─────┼──────┼─────┼─────┤
│Ａ７│020528-B│020313-B01    │1053      │11236       │29833     │上膠不良  │
│    │01      │              │740       │ 7896       │          │直線條    │
│    │        │              │1580      │16859       │          │雨水斑    │
├──┼────┼───────┼─────┼──────┼─────┼─────┤
│Ａ８│020528-B│020326-B05    │735       │7842        │7025      │布面油污  │            │          │          │
│    │　      │              │          │            │          │雨水斑    │
│    │　20 02 │              │          │            │          │          │
├──┼────┼───────┼─────┼──────┼─────┼─────┤
│Ｂ６│020512-B│020323-B02    │1000      │10670       │10726     │上膠不良  │
│    │01      │              │          │            │          │污點      │
├──┼────┼───────┼─────┼──────┼─────┼─────┤
│Ｂ７│020528-B│020323-B02    │840       │8963        │11611     │上膠不良  │
│　  │01      │020320-B03    │465       │4962        │          │未收到貨  │
├──┼────┼───────┼─────┼──────┼─────┼─────┤
│Ｂ８│00000000│020323-B03.   │2350      │25075       │10710     │染折      │
│    │        │020326-B08    │          │            │          │          │
│    │        │              │          │            │          │          │
├──┼────┴───────┴─────┴──────┴─────┴─────┤
│ Ｂ │因上膠品質太差，嚴重影響客戶生產進度，致客戶加派人員加班，產生額外費用　　│
│    │六十七萬元　                                                              │
├──┼────┬───────┬─────┬──────┬─────┬─────┤
│Ｃ  │        │020507-K02    │          │            │35263     │未上膠    │
│    │        │              │          │            │          │          │
├──┼────┼───────┼─────┼──────┼─────┼─────┤
│Ｄ３│020705-B│020408-B02    │950       │10137       │29222     │上膠不良  │
│    │02      │              │350       │3735        │          │          │
│    │        │              │330       │3521        │          │          │
├──┼────┼───────┼─────┼──────┼─────┼─────┤
│Ｄ４│020708-B│ 020408-B01   │2500      │71250       │50488     │補賠內層布│
│    │02      │              │          │            │          │          │
├──┼────┼───────┼─────┼──────┼─────┼─────┤
│Ｅ２│020801-B│020516-B01    │1190      │12697       │35131     │上膠不良  │
│    │04      │              │1073      │11449       │          │          │
│    │        │              │843       │ 8995       │          │          │
├──┼────┼───────┼─────┼──────┼─────┼─────┤
│Ｅ  │020604-B│              │          │            │5250      │出錯貨    │
│    │04      │              │          │            │          │          │
└──┴────┴───────┴─────┴──────┴─────┴─────┘
